---
title: "Visualización de Datos - Práctica 2 - Alejandro Chivite"
author: "Alejandro Chivite"
date: "2025-01-06"
output: html_document
---

```{r setup, include=FALSE}
knitr::opts_chunk$set(echo = TRUE)
```

# Instalación de paquetes. 

```{r}
if (!require("devtools")) install.packages("devtools"); library(devtools)
if (!require("dplyr")) install.packages("dplyr"); library(dplyr)
if (!require("tidyr")) install.packages("tidyr"); library(tidyr)
if (!require("countrycode")) install.packages("countrycode"); library(countrycode)
if (!require("ggplot2")) install.packages("ggplot2"); library(ggplot2)
```

# Carga del conjunto de datos principal. 

```{r}
devtools::install_github("vdeminstitute/vdemdata")
vdem_df <- vdemdata::vdem
```

# Carga de los conjuntos de datos adicionales.

```{r}
gdp_df <- read.csv("Countries GDP 1960-2020.csv")
ppp_df <- read.csv("PPP conversion factor.csv", skip = 4)
```

# Selección de variables de interés del conjunto de datos principal. 

```{r}
vdem_variables_list <- c(
  "country_name",
  "country_text_id",
  "year",
  "v2x_polyarchy",
  "v2x_libdem",
  "v2x_partipdem",
  "v2x_delibdem",
  "v2x_egaldem",
  "v2x_freexp_altinf",
  "v2x_frassoc_thick",
  "v2clacjstm",
  "v2clacjstw",
  "v2clacjust",
  "v2clsocgrp",
  "v2cldiscm",
  "v2cldiscw",
  "v2clacfree",
  "v2clrelig",
  "v2clfmove",
  "v2cldmovem",
  "v2cldmovew",
  "v2clprptym",
  "v2clprptyw")

selected_variables_vdem_df <- vdem_df %>%
  select(all_of(vdem_variables_list))
```

# Normalización de nombres de países.

```{r}
name_mapping <- c(
  "Burma/Myanmar" = "Myanmar",
  "Cote d'Ivoire" = "Ivory Coast",
  "Democratic Republic of the Congo" = "Congo, Dem. Rep.",
  "Republic of the Congo" = "Congo, Rep.",
  "Iran, Islamic Rep." = "Iran",
  "Korea, Dem. People's Rep." = "North Korea",
  "Korea, Rep." = "South Korea",
  "Türkiye" = "Turkey",
  "Turkiye" = "Turkey",
  "Venezuela, RB" = "Venezuela",
  "Viet Nam" = "Vietnam",
  "West Bank and Gaza" = "Palestine",
  "Yemen, Rep." = "Yemen",
  "Cape Verde" = "Cabo Verde",
  "Cabo Verde" = "Cabo Verde",
  "Egypt, Arab Rep." = "Egypt",
  "Hong Kong SAR, China" = "Hong Kong",
  "Gambia, The" = "The Gambia",
  "Gambia" = "The Gambia",
  "Lao PDR" = "Laos",
  "Kyrgyz Republic" = "Kyrgyzstan",
  "Russian Federation" = "Russia",
  "Slovak Republic" = "Slovakia",
  "Syrian Arab Republic" = "Syria",
  "United States of America" = "United States",
  "Bahamas, The" = "Bahamas",
  "St. Martin (French part)" = "Saint Martin",
  "St. Kitts and Nevis" = "Saint Kitts and Nevis",
  "St. Lucia" = "Saint Lucia",
  "St. Vincent and the Grenadines" = "Saint Vincent and the Grenadines",
  "Virgin Islands (U.S.)" = "United States Virgin Islands",
  "Sint Maarten (Dutch part)" = "Sint Maarten",
  "Macau SAR, China" = "Macau",
  "Myanmar" = "Myanmar"
)

selected_variables_vdem_df <- selected_variables_vdem_df %>%
  mutate(country_name = ifelse(country_name %in% names(name_mapping),
                               name_mapping[country_name],
                               country_name))

gdp_df <- gdp_df %>%
  mutate(Country.Name = ifelse(Country.Name %in% names(name_mapping),
                               name_mapping[Country.Name],
                               Country.Name))

ppp_df <- ppp_df %>%
  mutate(Country.Name = ifelse(Country.Name %in% names(name_mapping),
                               name_mapping[Country.Name],
                               Country.Name))
```

# Unión de los datasets. 

```{r}
colnames(gdp_df) <- gsub("^X", "", colnames(gdp_df))
colnames(ppp_df) <- gsub("^X", "", colnames(ppp_df))

gdp_long <- gdp_df %>%
  pivot_longer(
    cols = -c(Country.Name, Country.Code),
    names_to = "year",
    values_to = "gdp"
  )
ppp_df <- ppp_df[, colSums(is.na(ppp_df)) < nrow(ppp_df)]

ppp_long <- ppp_df %>%
  pivot_longer(
    cols = -c(Country.Name, Country.Code, Indicator.Name, Indicator.Code), 
    names_to = "year",
    values_to = "ppp"
  )

gdp_long <- gdp_long %>%
  rename(country_name = Country.Name)

ppp_long <- ppp_long %>%
  rename(country_name = Country.Name)

gdp_long$year <- as.numeric(gdp_long$year)
ppp_long$year <- as.numeric(ppp_long$year)
selected_variables_vdem_df$year <- as.numeric(selected_variables_vdem_df$year)

selected_variables_vdem_df <- selected_variables_vdem_df %>%
  left_join(gdp_long, by = c("country_name", "year"))

selected_variables_vdem_df <- selected_variables_vdem_df %>%
  left_join(ppp_long, by = c("country_name", "year"))
```

# Selección final

```{r}
selected_variables_vdem_df <- selected_variables_vdem_df %>%
  select(-Country.Code.x, -Country.Code.y, -Indicator.Name, -Indicator.Code)
```

# Cálculo del tipo de gobierno.

```{r}
selected_variables_vdem_df <- selected_variables_vdem_df %>%
  mutate(
    mean_score = rowMeans(select(., v2x_polyarchy, v2x_libdem, v2x_partipdem, v2x_delibdem, v2x_egaldem), na.rm = TRUE),
    
    government_type = case_when(
      mean_score >= 0 & mean_score < 0.25 ~ "Régimen autoritario",
      mean_score >= 0.25 & mean_score < 0.5 ~ "Régimen Híbrido",
      mean_score >= 0.5 & mean_score < 0.75 ~ "Democracia Defectuosa",
      mean_score >= 0.75 ~ "Democracia Plena"
    )
  )
```

# Obtención del continente de cada país.

```{r}
selected_variables_vdem_df <- selected_variables_vdem_df %>%
  mutate(continent = countrycode(sourcevar = country_name, origin = "country.name", destination = "continent"))
```
# Comprobación de países sin continente. 

```{r}
missing_continents <- selected_variables_vdem_df %>%
  filter(is.na(continent)) %>%
  select(country_name)

historical_countries <- data.frame(
  country_name = c(
    "South Yemen", "Kosovo", "German Democratic Republic", "Zanzibar", "Baden",
    "Bavaria", "Modena", "Parma", "Saxony", "Tuscany", "Würtemberg", 
    "Two Sicilies", "Hanover", "Hesse-Kassel", "Hesse-Darmstadt", 
    "Mecklenburg Schwerin", "Hamburg", "Brunswick", "Oldenburg", 
    "Saxe-Weimar-Eisenach", "Nassau", "Piedmont-Sardinia"
  ),
  continent = c(
    "Asia", "Europe", "Europe", "Africa", "Europe", 
    "Europe", "Europe", "Europe", "Europe", "Europe", "Europe",
    "Europe", "Europe", "Europe", "Europe", 
    "Europe", "Europe", "Europe", "Europe", 
    "Europe", "Europe", "Europe"
  )
)

selected_variables_vdem_df <- selected_variables_vdem_df %>%
  left_join(historical_countries, by = "country_name", suffix = c("", ".historical"))

selected_variables_vdem_df <- selected_variables_vdem_df %>%
  mutate(
    continent = ifelse(is.na(continent), continent.historical, continent)
  ) %>%
  select(-continent.historical)

missing_continents <- selected_variables_vdem_df %>%
  filter(is.na(continent)) %>%
  select(country_name)

print(missing_continents)
```

# Conversión de las variables textuales a factor.

```{r}
selected_variables_vdem_df$country_name <- as.factor(selected_variables_vdem_df$country_name)
selected_variables_vdem_df$government_type <- as.factor(selected_variables_vdem_df$government_type)
selected_variables_vdem_df$continent <- as.factor(selected_variables_vdem_df$continent)
```

# Tipos de gobierno en 2023. 

```{r}
totals_by_government_2023 <- selected_variables_vdem_df %>%
  filter(year == 2023) %>% 
  group_by(government_type) %>%
  summarise(total = n(), .groups = "drop")

print(totals_by_government_2023)
```

# Evolución de tipos de gobierno.

```{r}
totals_by_year_and_government <- selected_variables_vdem_df %>%
  filter(year >= 1970 & year <= 2023) %>% 
  group_by(year, government_type) %>%      
  summarise(total = n(), .groups = "drop")

totals_by_year_and_government

ggplot(totals_by_year_and_government, aes(x = year, y = total, color = government_type, group = government_type)) +
  geom_line(size = 1) +
  labs(title = "Tipos de gobierno por año (1970-2023)",
       x = "Año",
       y = "Número de países",
       color = "Tipo de Gobierno") +
  theme_minimal()
```

# Medidas de libertad por tipo de gobierno.

```{r}
liberty_means_2023 <- selected_variables_vdem_df %>%
  filter(year == 2023) %>%
  group_by(government_type) %>%
  summarise(
    v2x_freexp_altinf = mean(v2x_freexp_altinf, na.rm = TRUE),
    v2x_frassoc_thick = mean(v2x_frassoc_thick, na.rm = TRUE),
    v2clrelig = mean(v2clrelig, na.rm = TRUE),
    v2cldiscm = mean(v2cldiscm, na.rm = TRUE),
    v2cldmovem = mean(v2cldmovem, na.rm = TRUE),
    v2clprptym = mean(v2clprptym, na.rm = TRUE)
  )

write.csv(liberty_means_2023, "liberty_means_2023.csv", row.names = FALSE)
```

# Resultado pivotado.

```{r}
liberty_means_transposed <- liberty_means_2023 %>%
  pivot_longer(
    cols = -government_type,
    names_to = "measure",
    values_to = "value" 
  ) %>%
  pivot_wider(
    names_from = government_type,  
    values_from = value
  )

write.csv(liberty_means_transposed, "liberty_means_transposed.csv", row.names = FALSE)
```

# Medidas de libertad mujeres y minorías.

```{r}
equity_means_2023 <- selected_variables_vdem_df %>%
  filter(year == 2023) %>%  
  group_by(government_type) %>%  
  summarise(
    v2clacjstw = mean(v2clacjstw, na.rm = TRUE),   
    v2cldmovew = mean(v2cldmovew, na.rm = TRUE),
    v2clprptyw = mean(v2clprptyw, na.rm = TRUE), 
    v2clsocgrp = mean(v2clsocgrp, na.rm = TRUE), 
    v2clacjust = mean(v2clacjust, na.rm = TRUE)   
  )

equity_means_transposed <- equity_means_2023 %>%
  pivot_longer(
    cols = -government_type,  
    names_to = "measure",    
    values_to = "value" 
  ) %>%
  pivot_wider(
    names_from = government_type, 
    values_from = value 
  )

write.csv(equity_means_transposed, "equity_means_transposed.csv", row.names = FALSE)
```

# PIB medio por año y tipo de gobierno.

```{r}
gdp_by_year_and_gov <- selected_variables_vdem_df %>%
  filter(year >= 1970 & year <= 2020) %>% 
  group_by(year, government_type) %>%  
  summarise(mean_gdp = mean(gdp, na.rm = TRUE), .groups = "drop") %>% 
  pivot_wider(
    names_from = year, 
    values_from = mean_gdp
  )

print(gdp_by_year_and_gov)
options(scipen = 999) 

write.csv(gdp_by_year_and_gov, "gdp_by_year_and_gov.csv", row.names = FALSE)
```

# PPP medio por año y tipo de gobierno. 

```{r}
ppp_by_year_and_gov <- selected_variables_vdem_df %>%
  filter(year >= 1990 & year <= 2023) %>% 
  group_by(year, government_type) %>% 
  summarise(mean_ppp = mean(ppp, na.rm = TRUE), .groups = "drop") %>%  
  pivot_wider(
    names_from = year,       
    values_from = mean_ppp  
  )

print(ppp_by_year_and_gov)
options(scipen = 999)

write.csv(ppp_by_year_and_gov, "ppp_mean_by_year_and_gov.csv", row.names = FALSE)
```

# Top 10 democracias.

```{r}
top_10_democracies <- selected_variables_vdem_df %>%
  filter(year == 2020, government_type == "Democracia Plena") %>% 
  select(country_name, mean_score, gdp, ppp) %>%
  arrange(desc(mean_score)) %>% 
  slice_head(n = 10) 
print(top_10_democracies)
```

# Comparación modelos exitosos. 

```{r}

selected_countries_data <- selected_variables_vdem_df %>%
  filter(year == 2020, country_name %in% c("China", "Singapore", "Norway", "Ireland")) %>%
  select(
    country_name,
    government_type,
    ppp,
    gdp,
    v2x_freexp_altinf,
    v2x_frassoc_thick,
    v2clrelig,
    v2cldiscm,
    v2cldmovem,
    v2clprptym,
    v2clacjstw
  )

selected_countries_data_transformed <- selected_countries_data %>%
  mutate(
    v2x_freexp_altinf = v2x_freexp_altinf + 5,
    v2x_frassoc_thick = v2x_frassoc_thick + 5,
    v2clrelig = v2clrelig + 5,
    v2cldiscm = v2cldiscm + 5,
    v2cldmovem = v2cldmovem + 5,
    v2clprptym = v2clprptym + 5,
    v2clacjstw = v2clacjstw + 5
  )

print(selected_countries_data_transformed)
options(scipen = 999)
write.csv(selected_countries_data_transformed, "selected_countries_data_transformed.csv", row.names = FALSE)
```